臺灣臺中地方法院刑事判決　　　　　　　100年度易字第573號
公　訴　人　臺灣臺中地方法院檢察署檢察官
被　　　告　許糖
上列被告因妨害自由等案件，經檢察官提起公訴（100年度偵字
第1172號），本院判決如下：
    主    文
許糖以強暴妨害人行使權利，處拘役壹拾日，如易科罰金，以新
臺幣壹仟元折算壹日。
    犯罪事實及理由
一、犯罪事實：許糖因與鄭彩龍間有借款糾紛，於民國99年12月
    6日上午8時30分許，許糖至臺中縣豐原市市公所（現改制為
    臺中市豐原區區公所）找鄭彩龍追討債務，雙方於市公所側
    門機車停車棚內發生口角糾紛，鄭彩龍不理會許糖而欲騎乘
    機車離去前往該市東陽里辦公室上班時，許糖竟基於以強暴
    妨害人行使權利之犯意，徒手將鄭彩龍之機車熄火後並加以
    推倒共3次，並於第3次時將該機車鑰匙取走，又徒手抓住鄭
    彩龍上衣拉扯，以此強暴之方式妨害鄭彩龍行動自由之權利
    ，並致令鄭彩龍之襯衫鈕扣掉落5顆（起訴書誤為4顆），嗣
    經鄭彩龍委託友人報警，經警到場處理後鄭彩龍始得離去。
    案經鄭彩龍訴由臺中市政府警察局豐原分局報請臺灣臺中地
    方法院檢察署檢察官偵查起訴。
二、證據名稱：
  (一)被告於警詢、偵訊及本院審理時均坦承確於上揭時間，因處
    理債務問題與鄭彩文發生爭執後，有拉住告訴人衣領不到5
    分鐘等情。
  (二)證人即告訴人鄭彩龍於警詢及本院審理時之證詞。
  (三)證人即到場處理警員王嘉愷於本院審理時之證詞。
  (四)卷附現場監視器光碟及翻拍照片、臺灣臺中地方法院檢察署
    100年1月19日當庭勘驗筆錄、本院100年3月2日當庭勘驗筆
    錄及所拍攝照片。
  (五)綜上，本件被告確有強制之行為事證明確，其犯行足堪認定
    。
三、對被告之辯解，不採之理由：
  (一)被告矢口否認涉有何強制之犯行，辯稱：告訴人騙伊錢，並
    罵伊三字經，所以才拉他外套，伊也沒有拔走告訴人機車鑰
    匙，伊覺得不公平、不平衡云云。
  (二)經查，證人即告訴人鄭彩龍就上開遭強制之經過，業據其於
    警詢及本院審理時證述明確，互核大致相符，亦核與到場處
    理警員王嘉愷於本院審時證稱：「（問：當時情形如何？）
    我到場時，被告與告訴人已經分開，現場沒有任何爭吵打鬥
    情形，告訴人告訴我他要離開時，被告不讓他離開，當時他
    身上的襯衫已經打開，襯衫的扣子都沒有了，他要去上班，
    被告不讓他離開，被告有把機車用倒，我到場時機車已經扶
    起來，告訴人說他再考慮是否要提告，我們沒有作筆錄，但
    有留下被告資料後就讓被告離開，後來告訴人說要提告，就
    到我們派出所，我們便通知被告來派出所作筆錄，我調閱監
    視器看機車有倒下、扶起的動作二、三次，但畫面看得不是
    很清楚是誰把機車用倒或扶起來。（問：告訴人表示被告有
    把他的機車鑰匙拿走，是他報警後警察到場，警察勸被告這
    樣是妨害自由，被告才把機車鑰匙還給告訴人，你印象中是
    否如此？）是的。」等情相符，又告訴人鄭彩龍既否認有對
    被告罵三字經，並無其他證據可資證明，且告訴人自警詢、
    偵訊及本院審理間均不否認有欠被告錢，僅表示無力償還，
    而其當時既欲前往東陽里辦公室上班，亦無自行拔掉襯衫鈕
    扣5顆之理，故如非遭被告以強暴方法拉扯襯衫並拔走機車
    鑰匙，妨害其離去權利之情形下，應無委託友人報警並在現
    場逗留之必要，故被告上開所辯顯均不足採信。
  (三)至被告所辯告訴人尚欠伊錢未還等情，此亦為告訴人所不否
    認，被告如認有所委曲，自可另行提起民事求濟，而非以此
    強制方式妨害債務人行動之自由，故無從為免責之事由。審
    酌被告犯後雖仍矢口否認犯行，惟確係因與告訴人之債務糾
    紛始為此犯行，及造成告訴人之實際損害等一切情狀，從輕
    量處如主文所示之刑，並諭知易科罰金之折算標準，以資警
    惕。
四、公訴意旨另以：被告於上開時地，以強暴之方式妨害鄭彩龍
    行動自由之權利，並致令鄭彩龍之襯衫鈕扣掉落5顆（起訴
    書誤為4顆）及外套拉鍊毀壞而不堪使用，足生損害於鄭彩
    龍，因認被告另涉犯刑法第354條之毀棄損壞罪嫌等語。按
    告訴乃論之罪，告訴人於第一審辯論終結前得撤回其告訴；
    又告訴經撤回者，應諭知不受理之判決，刑事訴訟法第238
    條第1項、第303條第3款分別定有明文。本件被告經檢察官
    依刑法第354條之毀損罪提起公訴，該罪依刑法第357條之規
    定，須告訴乃論。茲據告訴人鄭彩龍於本院審理時撤回其告
    訴，有審理筆錄可參，揆諸前揭說明，本應為就毀損部分為
    不受理之諭知，惟檢察官認此部分與上開有罪部分，具有想
    像競合犯之裁判上一罪關係，爰不另為不受理之諭知，併此
    敘明。
五、應適用之法條：
  (一)刑事訴訟法第299條第1項前段、第310條之1第1項。
  (二)刑法第304條第1項、第41條第1項前段。
  (三)刑法施行法第1條之1第1項、第2項前段。
本案經檢察官黃元亨到庭執行職務。
中    華    民    國   100    年    3     月    30    日
                  刑事第十三庭  法  官  黃建都
以上正本證明與原本無異。
如不服本判決應於收受判決後10日內向本院提出上訴書狀，並應
敘述具體理由；其未敘述上訴理由者，應於上訴期間屆滿後20日
內向本院補提理由書（均須按他造當事人之人數附繕本）「切勿
逕送上級法院」。
告訴人或被害人對於判決如有不服具備理由請求檢察官上訴者，
其上訴期間之計算係以檢察官收受判決正本之日期為準。
                                書記官  賴玉真
中    華    民    國   100    年    3     月    30    日
附錄論罪科刑法條
刑法第304條：
以強暴、脅迫使人行無義務之事或妨害人行使權利者，處3年以
下有期徒刑、拘役或3百元以下罰金。
前項之未遂犯罰之。